臺灣嘉義地方法院刑事判決　　　　九十六年度訴字第九三○號
公　訴　人　臺灣嘉義地方法院檢察署檢察官
被　　　告　丙○○
　　　　　　　　　　）
　　　　　　　　　　號
選任辯護人　葉榮棠律師
上列被告因公共危險等案件，經檢察官提起公訴（九十六年度偵
字第五三二三、六○九八號），本院判決如下：
    主  文
丙○○放火燒燬現有人所在之建築物未遂，處有期徒刑貳年；又
放火燒燬他人所有之機車及自用小貨車，致生公共危險，處有期
徒刑壹年肆月。應執行有期徒刑貳年拾月。
被訴毀損部分不受理。
    事  實
一、丙○○因與前女友乙○○間有感情糾紛，竟心生不滿(一)、先
    於民國九十六年七月三日晚間騎車至嘉義市○○路橋下之某
    加油站，購買「國光牌去漬油」一罐，再於同日晚間十一時
    十七分許，至乙○○所任職位於嘉義市○○路三一二號，而
    當時亦有病患及職員在該建築物內之行政院衛生署署立嘉義
    醫院（下稱嘉義醫院）健檢中心外，基於放火燒燬現有人所
    在之建築物之犯意，持自備之打火機，並將部分去漬油裝入
    自路旁撿拾之空酒瓶內後，破窗引燃窗簾，引發火災，幸經
    該健檢中心之消防設備啟動後，即時撲滅火勢，因此僅燒燬
    該健檢中心之窗簾，而該建築物之重要構成部分諸如樑、柱
    、屋頂及支撐壁等尚未因燃燒結果致喪失其效用或造成人員
    傷亡。(二)、然丙○○仍心有未甘，再於翌（四）日凌晨一時
    二十七分許，騎車至乙○○位於嘉義縣竹崎鄉灣橋村朴子埔
    一四一號之住處前，另行起意，基於放火燒燬他人所有物之
    犯意，將剩餘半罐去漬油倒入塑膠袋內，置於乙○○所有停
    放該處之ＭＢＴ－九六二號重型機車座墊上，再將塑膠雨衣
    覆蓋塑膠袋上，以打火機點燃，引發火災，並因此延燒停放
    旁邊屬於乙○○妹妹林季柔所有之ＭＭＮ－四三○號重型機
    車與鄰居林邱清秀所有之Ｓ六－九八六七號自用小貨車，導
    致上開車輛均燒燬，且致生公共危險。嗣經嘉義醫院及戊○○報案，而丙○○亦於至嘉義醫院縱火後，有偵查犯罪職權
    之機關或公務員發覺行為人前，向警員坦承為上開在嘉義醫
    院縱火之行為人而自首接受裁判，始查獲上情。
二、案經嘉義市警察局第一分局及嘉義縣警察局竹崎分局報告臺
    灣嘉義地方法院檢察署檢察官偵查起訴。
    理  由
壹、有罪部分：
一、按被告以外之人於審判外之陳述，經當事人於審判程序同意
    作為證據，法院審酌該言詞陳述或書面陳述作成時之情況，
    認為適當者，亦得為證據。當事人、代理人或辯護人於法院
    調查證據時，知有第一百五十九條第一項不得為證據之情形
    ，而未於言詞辯論終結前聲明異議，視為有前項之同意，刑
    事訴訟法第一百五十九條之五定有明文。查本件認定事實所
    援引之證據，關於證據能力，提示被告丙○○及其辯護人均
    對之表示無意見，亦未於本案言詞辯論終結前聲明異議，而
    本院審酌該等審判外陳述作成當時之過程、內容、功能等情
    況綜合判斷，認具備合法可信之適當性保障而具證據能力，
    得採為認定事實之基礎，合先敘明。
二、上開犯罪事實，業據被告於警、偵、審中均坦承不諱，核與
    證人乙○○、戊○○、蔡文欽、丁○○、張滄波、林國賜等
    人證述之情節相符。此外，並有被害報告書、嘉義醫院之監
    視錄影畫面翻拍及警方事後查勘現場之照片共十一張、上開
    自用小貨車經放火焚燒及警方事後查勘現場之照片共四張、
    Ｓ六－九八六七號自用小貨車車籍資料等書證資料附卷可佐
    ，足認被告上開自白確與事實相符，應可採信。又查被告將
    半罐去漬油倒入塑膠袋內，置於乙○○所有停放該處之機車
    座墊上，再將塑膠雨衣覆蓋塑膠袋上，以打火機點燃，旋即
    引起燃燒燬壞，並因此延燒停放旁邊林季柔所有之機車與林
    邱清秀所有之自用小貨車，足見火勢蔓延快速猛烈，倘未能
    及時撲滅，可能因之延燒其他物品或建築物，被告所為顯已
    致生公共危險無疑。綜上，本案事證明確，被告犯行已可認
    定，應依法論科。
三、按放火罪既未遂之區別標準，係以目的物獨立燃燒且足以變
    更其形體致喪失其效能為依據，是放火燒燬現有人所在之建
    築物罪，如僅室內傢俱、裝潢燒燬，其房屋重要構成部分諸
    如樑、柱、屋頂及支撐壁等尚未因燃燒結果致喪失其效用者
    ，應成立刑法第一百七十三條第三項、第一項放火燒燬現有
    人所在之建築物未遂罪（最高法院八十七年臺上字第一七一
    九號、七十九年臺上字第二七四七號、第二六五六號等判決
    意旨參照）。再按刑法第一百七十三條第一項放火燒燬現有
    人所之建築物罪，其直接被害法益，為一般社會之公共安全
    ，雖同時侵害私人之財產法益，但仍以保護社會公安法益為
    重，況放火行為原含有毀損性質，而放火燒燬現有人所在之
    建築物罪，自係指建築物之整體而言，應包括牆垣及該建築
    物住宅內所有設備、傢俱、日常生活上之一切用品，故一個
    放火行為，若同時燒燬建築物與該建築物內所有其他物品，
    無論該其他物品為他人或自己所有，均不另成立刑法第一百
    七十五條第一項或第二項之罪或同法第三百五十四條毀損罪
    之餘地（此最高法院二十九年上字第二三八八號、七十九年
    臺上字第一四七一號等判例意旨亦可資參照）。又放火燒燬
    住宅等以外之物品，致生公共危險罪，雖同時侵害私人財產
    法益，但仍以保護社會公安法益為重，況放火行為原含有毀
    損性質，而放火燒燬自己所有布質摺疊沙發後，若同時延燒
    自己所有宅內其他傢俱、日常生活用品，該延燒部分之物品
    ，自應包括在同一放火行為內，不另成立刑法第一百七十五
    條第三項之失火罪（最高法院八十七年度臺非字第二六九號
    刑事判決可資參酌）。經查本件被告在嘉義醫院放火部分，
    雖已著手於放火行為之實行，然因經該健檢中心之消防設備
    啟動後，即時撲滅火勢，而僅燒燬該健檢中心之窗簾，該建
    築物之重要構成部分諸如樑、柱、屋頂及支撐壁等尚未因燃
    燒結果致喪失其效用未破壞該建築物之主要效用，故尚未達
    既遂之程度。是核被告所為，分別係犯刑法第一百七十三條
    第三項、第一項之放火燒燬現有人所在之建築物未遂罪及第
    一百七十五條第一項之放火燒燬他人所有之機車及自用小貨
    車致生公共危險罪。放火燒燬現有人所在之建築物未遂罪部
    分，應依刑法第二十五條第二項之規定，按既遂犯之刑減輕
    之。又住宅原屬建築物之一種；然因刑法將住宅與建築物為
    併列之規定，故二者之概念仍有予以區別必要。前者指人類
    日常住居生活作息之場所；後者指住宅以外上有屋面，周有
    門壁，足蔽風雨，供人出入，且定著於土地之工作物而言（
    最高法院八十二年度臺上字第一八○九號刑事判決參照）。
    而該健檢中心係設於嘉義醫院所屬大樓中之一部分，該健檢
    中心及所屬之大樓係醫院之院區，並非供人日常住居生活作
    息之場所，應非住宅，起訴書認被告所為係犯放火燒燬現供
    人使用之住宅未遂罪，尚有誤會，惟其所犯法條同一，自無
    庸變更起訴法條。再其放火燒燬乙○○所有機車時，固再延
    燒停放旁邊林季柔所有之機車與林邱清秀所有之自用小貨車
    ，導致上開車輛均燒燬，且致生公共危險，然揆諸上開說明
    ，亦應僅成立一放火燒燬他人所有之機車及自用小貨車致生
    公共危險罪。其所犯上開二罪，犯意各別，罪名有異，應予
    分論併罰。
四、再查，本件關於放火燒燬現有人所在之建築物未遂罪部分，
    嘉義市第一分局警員於接獲報案後迅至現場處理，然經調閱
    現場監視錄影畫面，並不清晰，只可看出類似一位男子，輪
    廓無法辨認，健檢中心代表丁○○雖陳述日前有特定護士與
    男友發生口角，但僅係提供偵查方向，並無法因上開跡證而
    鎖定任何嫌犯，至翌日上午北鎮派出所通報犯嫌已主動到案
    ，渠等始知被告係本案之行為人等情，業據證人即本案承辦
    警員甲○○證述明確（參見本院卷第五十八頁至第六十二頁
    ），而北鎮派出所之員警工作紀錄簿上亦係記載被告於九十
    六年七月四日上午十時至十二時間自首嘉義醫院縱火案，有
    上開工作紀錄簿可查（參見偵字第六○九八號卷第三十頁）
    ，故被告就放火燒燬現有人所在之建築物未遂罪部分，應係
    於有偵查犯罪職權之機關或公務員發覺行為人前，向警員坦
    承為行為人而自首接受裁判無誤，被告此部分所為與刑法第
    六十二條前段規定自首之條件相符，爰依法減輕其刑；並依
    法遞減之。爰審酌被告僅因一時感情受挫，即率然縱火燒燬
    他人汽機車，致生公共危險，甚而不顧醫院內有諸多行動不
    便之病患及醫護人員，仍著手對醫院之建築物縱火，對公眾
    生命、身體、財產安全危害至鉅，依其情節，客觀上尚難認
    足引起一般同情，而有情堪憫恕之狀，仍應嚴予非難，兼衡
    被告之素行、智識程度、犯罪之動機、目的、手段，及被告
    在醫院縱火後，幸因消防設備啟動後，即時撲滅火勢，而未
    發生人員傷亡之實害結果，暨被告犯後業就放火燒燬汽機車
    部分與各該被害人成立調解，有嘉義市東區及嘉義縣竹崎鄉
    調解委員會調解筆錄各一份可參，且坦承犯行之態度等一切
    情狀，分別量處如主文所示之刑，並定其應執行之刑。
貳、不受理部分：
一、公訴意旨另以被告先於九十六年七月三日晚間八時許，騎機
    車至乙○○上開住處外，基於毀損之犯意，徒手敲碎前址屬
    於乙○○母親戊○○所有房屋大門玻璃。隨後再騎車至嘉義
    縣竹崎鄉灣橋村朴子埔興宮前，持路邊撿拾之鐵棍一支，敲
    毀戊○○所有停放該處之三Ｑ－一二七五號自小客車車窗及
    左後視鏡，均足生損害於戊○○。案經戊○○提出告訴，因
    認被告所為涉犯第三百五十四條之毀損他人物品罪嫌等語。
二、按告訴乃論之罪，告訴人於第一審辯論終結前得撤回其告訴
    ，又告訴經撤回者，得不經言詞辯論，逕諭知不受理之判決
    ，刑事訴訟法第二百三十八條第一項、第三百零三條第三款
    、第三百零七條定有明文。
三、查本件告訴人戊○○告訴被告毀損案件，公訴意旨認被告係
    犯刑法第三百五十四條之罪，依同法第三百五十七條之規定
    ，須告訴乃論。茲據告訴人於本院審理中當庭具狀聲請撤回
    告訴，有本院九十六年十一月十二日準備程序筆錄及撤回告
    訴狀各一份附卷可稽（參見本院卷第十五頁、第二十五頁）
    ，依照上開說明，此部分爰不經言詞辯論，逕為不受理判決
    之諭知。
據上論斷，應依刑事訴訟法第二百九十九條第一項前段、第三百
零三條第三款、第三百零七條，刑法第二十五條第二項、第六十
二條前段、第一百七十三條第一項、第三項、第一百七十五條第
一項、第五十一條第五款，判決如主文。
本案經檢察官徐鈺婷到庭執行職務。
中　　華　　民　　國　九十六　年　 十二　 月　二十八  日
                  刑事第四庭  審判長法　官　蔡憲德
                                    法　官　王慧娟
                  　　　　　　　    法　官　吳育霖
上列正本證明與原本無異。
如不服本判決，應於判決送達後十日內向本院提出上訴狀，上訴
書狀依法應敘述具體理由，如未敘述具體理由者，應於上訴期間
屆滿後二十日內補提理由書於本院（均應附繕本）。告訴人或被
害人如對於本判決不服者，應具備理由請求檢察官上訴，其上訴
期間之計算係以檢察官收受判決正本之日期為準。
中　　華　　民　　國　九十六　年　 十二 　月  二十八  日
                                    書記官  林美芳
附錄本判決論罪之法條：
中華民國刑法第一百七十三條（放火或失火燒燬現住建築物及交
通工具罪）
放火燒燬現供人使用之住宅或現有人所在之建築物、礦坑、火車
、電車或其他供水、陸、空公眾運輸之舟、車、航空機者，處無
期徒刑或七年以上有期徒刑。
失火燒燬前項之物者，處一年以下有期徒刑、拘役或五百元以下
罰金。
第一項之未遂犯罰之。
預備犯第一項之罪者，處一年以下有期徒刑、拘役或三百元以下
罰金。
第一百七十五條（放火燒燬住宅等以外之物罪）
放火燒燬前二條以外之他人所有物，致生公共危險者，處一年以
上七年以下有期徒刑。
放火燒燬前二條以外之自己所有物，致生公共危險者，處三年以
下有期徒刑。
失火燒燬前二條以外之物，致生公共危險者，處拘役或三百元以
下罰金。
